臺灣臺南地方法院民事判決　　　　　　 100年度簡上字第86號
上　訴　人　王美秀
被 上 訴人　南台科技大學
法定代理人　戴謙
訴訟代理人　丁士哲律師
上列當事人間請求返還店面等事件，上訴人對於中華民國100年5
月18日本院臺南簡易庭100年度南簡字第22號簡易判決提起上訴
，經本院於民國100年10月12日言詞辯論終結，判決如下：
    主  文
原判決除確定部分外，關於命上訴人給付新台幣柒萬柒仟肆佰參
拾捌元部分，及該部分假執行之宣告，暨訴訟費用之裁判均廢棄
。
上開廢棄部分，被上訴人在第一審簡易之訴駁回。
第一審（除確定部分外）及第二審訴訟費用由被上訴人負擔。
    事實及理由
一、被上訴人於原審起訴主張：上訴人向其承租門牌號碼臺南市
    ○○區○○街1號N棟文炳館（即臺南市○○區○○段426建
    號）地下室如附圖所示之己店面（下稱系爭店面），雙方於
    租用合約書第2條約定租賃期間自民國98年2月1日起至99年1
    月31日止，租期屆滿，不再續租，上訴人承諾不得再以任何
    方式要求續約。詎租約到期後，上訴人仍拒不搬遷返還系爭
    店面，被上訴人先後於99年2月8日、同年月12日及同年9月
    28日寄發存證信函通知上訴人搬遷並返還系爭店面，然上訴
    人直到本件訴訟進行中之100年3月31日才搬遷返還系爭店面
    ，並將鑰匙交還被上訴人。而兩造租賃關係消滅後，上訴人
    未遷讓返還系爭店面，自應給付被上訴人相當於租金之損害
    賠償，上訴人每學期應給付之租金為新台幣（下同）63,000
    元，每年有兩學期，上訴人每年應給付之租金為126,000元
    ，折算每個月租金為10,500元，故上訴人應按月給付被上訴
    人10,500元，而上訴人無權占用系爭店面之時間係自99年2
    月1日起至100年3月31日止，長達14個月，是上訴人應給付
    被上訴人共147,000元之賠償（系爭店面乃營業用途，承租
    人得營商享受商業上之特殊利益，不受土地法第97條規定之
    限制），為此依不當得利或侵權行為之法律關係提起本件訴
    訟等語。並聲明：上訴人應給付被上訴人147,000元。
二、上訴人於原審辯稱：被上訴人通知其於99年2月28日前搬走
    ，然被上訴人於同年月22日即將系爭店面斷水斷電，是其於
    同年月24日前往系爭店面搬東西時並無法搬遷，是被上訴人
    將系爭店面斷電後，自不得再向其請求租金，縱使要給付租
    金，依原約定之租金計算亦屬過高等語。並聲明：駁回被上
    訴人之訴。
三、原審為被上訴人部分勝訴之判決，上訴人就其敗訴部分不服
    提起上訴，於本院聲明：(一)原判決不利於上訴人部分廢棄。
    (二)上開廢棄部分，被上訴人在第一審之訴駁回。其上訴理由
    如下：
  (一)被上訴人通知上訴人於99年2月28日前搬走，然上訴人於同
    年月27日僱請搬家公司王啟祈等前往系爭店面欲搬遷店內物
    品，因認店面已遭被上訴人於同年月22日斷水斷電，導致上
    訴人無法開啟鐵門搬遷店內生財設備，之後便無法營業，故
    被上訴人將系爭店面斷電後，上訴人既未營利獲利，且店內
    生財器具又係因被上訴人擅自斷電致無法開啟鐵門搬離至他
    處繼續營業，其已受有損失，更遑論有何不當之利得。易言
    之，被上訴人既於99年2月22日將系爭電面斷水斷電，系爭
    店面已無法供原承租目的之營業使用，被上訴人自不應再收
    取租金，原審以上訴人應依不當得利之法律關係，給付被上
    訴人至100年3月31日止，共14個月相當於租金之不當得利，
    於法不合。
  (二)又上訴人於99年2月27日僱請搬家公司人員前往學校搬遷時
    ，因學校已放假尚未開學，且電源開關並非僅係打開即可，
    因此上訴人曾尋找總務科之江組長處理，而開學後上訴人認
    為被上訴人若要上訴人搬遷，應會通知上訴人，且被上訴人
    亦稱學校若要上訴人搬遷自然會通知上訴人，故上訴人未再
    尋找學校人員處理。倘若上訴人無搬遷之意，上訴人何須找
    工人前往系爭店面搬遷？於99年2月27日因有3名搬家工人到
    場，上訴人亦應搬家公司要求給付工人一半之工資。
  (三)倘鈞院認被上訴人之請求有理由，則上訴人主張以被上訴人
    對於上訴人之下列債務主張抵銷，並以上訴狀繕本之送達為
    抵銷之意思表示：
    1.證人周立仁多次為上訴人購買牛肉、雞肉、火腿及漢堡肉
      等食品，被上訴人於上開時間擅自斷電，致上訴人於上開
      租屋處冰箱內受有下列食材腐敗之損害，共計52,120元：
      (1)薏仁、愛玉子、冬瓜露、洛神放太久無法使用，共計10
        ,160元。
      (2)美乃滋450元。
      (3)菊花、糖類、豆類等共計22,860元。
      (4)三花奶精、巧克力、奶油等共計3,110元。
      (5)卡啦雞腿排、麥香雞共計3,750元
      (6)牛肉片、漢堡肉、培根共計3,990元。
      (7)熱狗、豬肉片、麥香雞共計2,220元。
      (8)陳皮、枸杞、黃耆、人蔘鬚、乳酪絲共計5,580元。
    2.另被上訴人於99年2月27日搬遷未果，亦受有搬家費用之
      損失8,000元。
  (四)並聲明：
    1.原判決不利於上訴人部分廢棄。
    2.上開廢棄部分，被上訴人在第一審之訴駁回。
四、被上訴人於本院則辯稱：
  (一)租約到期後，上訴人即負有回復原狀返還店面之義務，上訴
    人自應將其物品搬離系爭店面，況租約到期後，被上訴人已
    無繼續供電之義務，倘若繼續供電將造成被上訴人支付電費
    之損失，故被上訴人為保護自己之權益，並無義務再繼續供
    電予系爭店面。又被上訴人雖通知上訴人於99年2月28日搬
    遷，然被上訴人認上訴人要搬遷之際應會通知被上訴人，而
    被上訴人一直通知上訴人搬遷，上訴人均置之不理，因此被
    上訴人始會先行斷電。另被上訴人亦無從知悉上訴人於系爭
    店面中置放何物未搬遷，且上訴人係開設飲料店販賣飲料，
    並非販賣食物餐點，故上訴人是否確有其指稱之牛肉等物品
    腐壞，亦非無疑。退萬步言，縱確有上訴人所指稱之物品，
    然上訴人對於被上訴人未繼續供電之事早已知情，卻不儘速
    將其所謂易腐壞之物品搬離，而放任其腐壞，自屬可歸責於
    上訴人所致，是以，上訴人放任其物品腐壞，卻藉此為由主
    張被上訴人應負侵權行為損害賠償責任云云，顯不可採。
  (二)再者，上訴人雖稱其曾於99年2月24日前往系爭店面搬遷物
    品云云，然上訴人並未舉證以實其說，況若上訴人真有要前
    往系爭店面搬遷物品，上訴人僅須通知被上訴人開啟電源即
    可順利搬遷，上訴人捨此不為，顯違反常理，且即使上訴人
    不通知被上訴人前來開啟電源搬遷物品，系爭店面電源開關
    設置在外，上訴人亦可自行或找人協助開啟電源搬遷系爭店
    面內之物品，此並無困難之處，上訴人遲遲不願搬遷，顯屬
    可歸責於上訴人自己。因此，上訴人是否確實於99年2月24
    日前往系爭店面搬遷物品，或上訴人是否確有搬遷之意，實
    非無疑。又鈞院傳訊之證人與學校有糾紛，因此無法證明上
    訴人確實曾要求學校復電以讓其可開門搬遷，且依常理，如
    上訴人明知其冰箱內有貨品未搬離，應盡速與學校聯絡，請
    求學校復電讓其搬遷以免貨品損壞，上訴人未如此為，顯見
    其縱有損害亦屬不可歸責於被上訴人。
  (三)另上訴人所聲請傳訊之證人並不能證明上訴人究有何腐壞之
    物品存放於系爭店面，被上訴人否認上訴人主張關於腐壞物
    品之種類數量與金額及上訴人提出之相關單據為真實，縱鈞
    院認為相關單據為真，然其購買之物品用了多寡、剩餘多寡
    、是否存放於系爭店面等，上訴人皆未舉證，自難採信。
  (四)本件上訴人雖抗辯已無營業，故無營業獲利云云，惟上訴人
    無權占有之狀態既在繼續中，縱然已無營業，其占有被上訴
    人之店面即受有相當於租金額之利益，致被上訴人受有同額
    之損害，自應返還不當得利於被上訴人。倘若鈞院認為本件
    並非不當得利，被上訴人亦主張侵權行為之損害賠償請求權
    ，請求上訴人應給付相當於租金之損害賠償。
  (五)並聲明：上訴駁回。
五、兩造經協商確定之不爭執事項及爭執事項如下：
  (一)兩造不爭執之事項：
   1.上訴人向被上訴人承租系爭店面，約定租賃期間自98年2月
     1日起至99年1月31日止，租期屆滿不再續租，上訴人不得
     再以任何方式要求續約，每學期租金63,000元（包括水電
     ），1年租金共126,000元。
   2.上開租賃期間屆滿後，被上訴人於99年2月8日、同年月12
     日分別寄發臺南大光郵局第000023、000027號存證信函通
     知上訴人租約到期，應將系爭店面於99年2月10日、同年月
     28日前遷讓返還被上訴人，上訴人已收到前開存證信函。
   3.被上訴人於99年2月22日將系爭店面的電源斷電，並在電源
     開關上貼膠帶，膠帶上面記載斷電中，請勿開啟。上訴人
     於本訴訟中同意自行搬遷，通知被上訴人，故被上訴人於
     100年3月29日通電，讓上訴人於同年月31日將系爭店面全
     部搬遷並返還被上訴人。
  (二)兩造爭執之事項：
    1.被上訴人斷電可否請求上訴人相當於租金之不當得利或侵
      權行為損害賠償？
    2.如可請求前項不當得利或侵權行為損害賠償，被上訴人請
      求之不當得利或侵權行為損害賠償金額是否過高？
    3.被上訴人斷電是否有過失？
    4.被上訴人如有過失，則上訴人是否與有過失？
    5.被上訴人如有過失，則上訴人得主張侵權行為損害賠償請
      求權之抵銷債權數額為何？
六、本院得心證之理由：
  (一)按占有僅占有人對於物有事實上管領力為已足，不以其物放
    置於一定處所，或標示為何人占有為生效條件。苟對於物無
    事實上管領力者，縱令放置於一定處所，並標示為何人占有
    ，亦不能認其有占有之事實；且所謂對於物有事實上管領之
    力，如對於物已有確定及繼續之支配關係，或者已立於得排
    除他人干涉之狀態者，均可謂對於物已有事實上之管領力（
    最高法院53年台上字第861號判例、95年度台上字第1124號
    判決參照）。又債務之履行需經債權人協力始得完成者，因
    債權人未為協力或積極干預，致債務人之履行受妨礙，債權
    人固應負受領遲延之責任（民法第237條以下債務人責任減
    輕之規定），但其債務並不因而消滅，且債權人於受領遲延
    後，復再表示受領之意思，或為受領給付必要之協力，並催
    告債務人給付時，債務人即應給付，否則仍應負給付遲延之
    責任（最高法院96年度台上字第2469號判決參照）。經查：
    1.本件系爭租賃契約係屬定期租賃契約，為兩造所不爭執，
      則依民法第450條第1項規定，該租賃關係於期限屆滿時消
      滅，是上訴人於租賃期間屆至時，自應依民法第455條前
      段之規定返還系爭租賃物予被上訴人，惟上訴人卻遲至
      100年3月31日始將系爭租賃物返還予被上訴人，是被上訴
      人主張上訴人自租期屆滿後即99年2月1日起即無權占有系
      爭租賃物，應堪以認定。
    2.然上訴人辯稱其於99年2月27日前往系爭租賃物欲搬遷時
      ，因該租賃物遭被上訴人斷電，致其無法搬遷，亦無法返
      還予被上訴人，自屬不可歸責於己之事由，而被上訴人斷
      電後，其亦無法占有使用該租賃物，自未受有何不當得利
      可言等語，而被上訴人雖坦承其確於99年2月22日斷電，
      然否認上訴人曾於99年2月27日前往搬遷，亦否認斷電後
      上訴人無法搬遷。惟上訴人主張之前揭事實，業據證人周
      立仁、王麗卿、余素蘭、王啟祈到庭分別證稱如下：
      (1)證人周立仁證稱：「上訴人與我們一起在南台科技大學
        做生意。（上訴人與被上訴人契約終止後是否有無法至
        美食街搬東西？）是，因為斷電的地方是在我們美食街
        甲、乙、丙3間的倉庫裡，我每天都要去倉庫，斷電的
        時候我知道，我也知道是誰斷電的，斷電是2月22日，
        我不知道學校為何要斷電。（是否知悉上訴人是否曾經
        說要去搬東西，因學校斷電而導致他無法搬走？）我知
        道這件事，但詳細日期我不清楚，上訴人向我借鑰匙要
        搬走，有電的時候我的鑰匙可以打開門，但已經斷電所
        以無法搬走。（上訴人：請證人確認我沒有辦法打開電
        源時他有來幫忙打開電源，卻因為電被割斷無法打開。
        ）確實是這樣子。」等語。
      (2)證人王麗卿（即證人周立仁之配偶）證稱：「我是在南
        台科技大學美食街工作認識上訴人的。（是否知悉上訴
        人的店被斷電？）一開始不知道，是上訴人打電話跟我
        們說他要去搬東西但被斷電，所以無法搬走，我叫他去
        倉庫看總開關的電，但上訴人把總開關的電打開仍是沒
        有電，那天好像是27日，水電上所貼的單子是2月22日
        。（為何會記得是27日？）因為上訴人有說學校有寄存
        證信函給他，要求他月底前搬，因為學校通知的日期還
        沒有到期，所以我記得是27日，大約是27日應該是星期
        六或日，因為我們沒有去學校。（是否有至學校幫上訴
        人？）有，因為以前學校跳電的時候，我們就會去倉庫
        打開總開關，可是我們去打開也沒有電。（是否有去找
        學校的人來處理？）沒有，那時候好像是星期日，上訴
        人是否有去找學校我不曉得，那天學校好像都沒有人在
        ，是上訴人叫我們去我們才去幫忙。…（上訴人是否有
        交代你這些事情？）上訴人有留鑰匙給我，上訴人有交
        代我若學校有來復電的話，要去幫他開門他要來搬東西
        ，可是學校都沒有來。」等語。
      (3)證人余素蘭證稱：「與上訴人是在南台科技大學美食街
        做生意認識的。（學校斷上訴人店面之電源是何時的事
        情？）我不知道，我只知道上訴人的店遭被上訴人斷電
        後，上訴人就跟證人王麗卿說，若學校有來復電的話，
        要告訴上訴人，上訴人要來搬東西，證人王麗卿有拿鑰
        匙去上訴人的店開試看看但都沒有電。（你如何知道上
        訴人交代給證人王麗卿鑰匙？）因為證人王麗卿拿鑰匙
        去開的時候我有看到，我的店在上訴人的店旁邊。（被
        上訴人訴訟代理人：上訴人跟證人王麗卿說請他拿鑰匙
        去開門是何人告訴你的？）是證人王麗卿告訴我是上訴
        人交代她鑰匙要他去開看看。」等語。
      (4)搬家工人即證人王啟祈證稱：「我認識上訴人，他的冰
        箱是我賣給他的，我是作冷凍空調的，從以前上訴人有
        陸陸續續向我買冰箱。…我是買賣冷凍庫，新的跟中古
        的都有。（是否有在作搬家的工作？）若要搬冷凍庫的
        話，比較熟的客人若要求的話，幫忙搬其他的東西時會
        順便幫他們搬。（是否曾幫上訴人去南台科技大學搬東
        西過？）有1次有4人及2台貨車去南台幫上訴人搬冰箱
        ，但門打不開，所以就在那裡等，後來還是沒有辦法開
        就回去。（是否知悉為何門無法打開？）好像是沒有電
        ，電是學校配電總電源關掉，因為不是自己的場所，所
        以不敢擅自幫上訴人打開，且我們也不知道總電源在那
        裡，上面也有貼標籤何時斷電，因為怕有糾紛所以我們
        也不敢動。（是否有聯絡學校來開電源？）一般都是由
        業主自己與學校處理，我只有看到上訴人在那裡打電話
        ，我不知道他是否有向學校聯絡。（是否記得是何時去
        幫上訴人搬東西？）好像是2月底，我回去都會做工作
        日誌，每天回去都會大約記一下，我今天要開庭之前有
        大約看了一下我的工作日誌。」等語。
      (5)綜觀上述證人周立仁、王麗卿、余素蘭、王啟祈之證詞
        ，應堪認上訴人主張其曾於99年2月底前至租屋處欲搬
        遷屋內物品，然因遭被上訴人斷電致搬遷未果等情為真
        實。至被上訴人雖爭執上訴人就搬遷時間前後陳述不一
        （2月24日或27日），然本件被上訴人係於99年12月間
        始起訴，距上訴人前往搬遷時間已經過約10個月，則上
        訴人就確切日期有所誤記或混崤，衡諸一般常情，尚難
        謂與常情有違，是自不得僅因上訴人就日期之前後陳述
        不一遽認上訴人之主張及前開證人之證述為不可採。
    3.又被上訴人既於99年2月12日以存證信函通知上訴人於同
      年月28日前遷讓系爭租賃物，然卻於同年月22日即擅自斷
      電，致上訴人於期限屆滿前欲搬遷而未能如願，則被上訴
      人自該時即應負受領遲延之責任；且上訴人於遭被上訴人
      斷電後，其所有之物品雖仍存放在系爭租賃物內，然上訴
      人既未能開啟租賃物之大門而進入使用系爭租賃物，揆諸
      前揭說明，實難謂上訴人對該租賃物仍有占有之事實上管
      領力，是被上訴人主張上訴人自99年2月22日起至100年3
      月31日止仍持續無權占有系爭租賃物部分，全無可採。
  (二)又按承租人於租賃關係終止後，應返還租賃物。無法律上原
    因而受利益，致他人受損害者，應返還其利益。雖有法律上
    原因，而其後已不存在者，亦同，民法第455條前段、第179
    條分別定有明文。又城市地方供營業用之房屋，承租人得以
    營商而享受商業上之特殊利益，非一般供住宅用之房屋可比
    ，所約定之租金，自不受土地法第97條規定之限制（最高法
    院94年度第2次民事庭會議決議）。經查，系爭租賃物所處
    位置係被上訴人之學校建物地下室，設置有6間店面出租營
    業，以便被上訴人之學生前往消費用餐，且被上訴人所在位
    置緊臨台南市○○區○○街，附近小吃店、便當店、飲料店
    林立，學生往來頻繁等情，有被上訴人提出之地圖1張、照
    片8張附原審卷可稽，且為上訴人所不爭執，足認系爭租賃
    物確實可供上訴人營業使用，被上訴人主張系爭租賃物之租
    金不受土地法第97條規定之限制乙節，堪以採認。而被上訴
    人既擅自於99年2月22日將系爭租賃物斷電，致上訴人無法
    開啟該店門使用系爭租賃物，已如前述，可知上訴人乃因被
    上訴人之行為致其自99年2月22日起即未能占有使用系爭租
    賃物營業，被上訴人所能請求上訴人返還因無權占有而受有
    利益期間應為自99年2月1日起至同年月21日止，而系爭租賃
    物1年租金共126,000元，換算每月租金應為10,500元，是上
    訴人無權占有系爭租賃物所獲得之不當得利，應為7,875元
    （10,500*21/28）。從而，被上訴人依不當得利之法律關係
    ，請求上訴人給付7,875元部分，為有理由，應予准許，逾
    上開範圍之請求，則無理由，不應准許。
  (三)然按2人互負債務，而其給付種類相同，並均屆清償期，各
    得以其債務，與他方之債務，互為抵銷。但依債之性質不能
    抵銷或依當事人之特約不得抵銷者，不在此限。民法第334
    條第1項定有明文。抵銷為消滅債務之單獨行為，只須與民
    法第334條所定之要件相符，一經向他方為此意思表示即生
    消滅債務之效果，原不待對方之表示同意（參見最高法院50
    年台上字第291號判例意旨）。另因故意或過失不法侵害他
    人之權利者，負損害賠償責任，民法第184條第1項前段定有
    明文。所謂過失，不僅指雖非故意，但按其情節應注意、能
    注意，而不注意之情形，即對於侵權行為之事實，雖預見其
    能發生而確信其不發生之情形，亦包括在內。至被害人對於
    損害之發生或擴大與有過失，則屬法院如何減輕或免除賠償
    金額之問題，與認定加害人有否故意過失無涉。民法第217
    條第1項所謂被害人與有過失，並非指被害人違反注意義務
    ，而僅係對損害之發生能注意而不注意而已，此與侵權行為
    以故意過失為其成立要件之過失意義，為應注意能注意而不
    注意，即必須加害人違反注意義務者不同。準此，被害人如
    僅「與有過失」之情形，殊不能據以認定被害人亦應對加害
    人負侵權行為責任（最高法院93年度台上字第2180號、86年
    度台上字第3611號判決參照）。茲就上訴人主張之抵銷債權
    有無理由及其主張之項目、數額應否准許，分述如下：
    1.被上訴人雖不爭執其於99年2月22日將系爭租賃物斷電，
      惟辯稱因電費為其所繳納，且上訴人欲搬遷時可通知被上
      訴人前往復電，其並無侵權行為云云。惟被上訴人既先以
      存證信函通知上訴人於99年2月28日前搬遷，於期限未屆
      滿前即逕自斷電，致上訴人無法如期搬遷，已如前述；而
      上訴人係經營餐飲業，該租賃物中置有冰箱存放食品，此
      業經證人王麗卿證稱屬實，亦應為被上訴人所明知，是被
      上訴人於斷電時，本應注意、且能注意其斷電將導致上訴
      人店內之冷藏或冷凍食品毀壞，然竟仍擅自為之，實難謂
      其無過失情節。至依系爭租賃契約之約定，租賃物之電費
      雖係由被上訴人給付，然因兩造間自99年2月1日起即已無
      租賃關係存在，被上訴人本得另向上訴人請求占有使用給
      付之電費，是被上訴人自不得以此主張其得率予斷電之理
      由。
    2.上訴人主張因被上訴人擅自斷電之侵權行為致其受有食材
      腐敗之損害共計52,120元及搬遷未果之搬家費用損失8,00
      0元，然為被上訴人所否認。經查：
      (1)食材毀壞部分：
        上訴人雖提出收據7紙為憑，並聲請傳訊證人周立仁
          、王麗卿、王啟祈，然證人周立仁僅證稱：「（是否
          曾幫上訴人買東西？）有很多，但詳細的東西我記不
          清楚了。應該有卡拉雞腿，一些肉類，上訴人有在賣
          早餐。（是否記得最後1次幫上訴人買材料的時間？
          ）應該是學期末，我都是向如祥叫貨，店名如何寫我
          也不記得。（是否有幫上訴人叫嘉祥的貨品？）我不
          確定店名，嘉祥的電話是0000000。」等語，而證人
          王麗卿係證稱：「有幫上訴人叫卡拉雞腿、漢堡肉、
          牛肉等肉品，因為1次大量進貨價錢比較低，最後1次
          幫上訴人叫貨應該是1月份的時候，詳細日期不記得
          ，他常常叫我幫他叫貨，詳細數量不清楚，因為貨來
          的時候，廠商會直接向他收錢，早餐類的東西他都有
          。（是否知悉上訴人最後有多少東西未搬走？）應該
          卡拉那些都沒有搬走，詳細的東西沒有很確定。（上
          訴人斷電前多久沒有營業？）一直都有營業，是到放
          假後上訴人就沒有來，上訴人的東西還在店裡，但我
          不曉得上訴人的東西有用掉多少。（上訴人：我冰箱
          內的東西在我放假是否有拿去使用？）會，因為我們
          的東西有的是相同的，斷電前，有1天我去拿冰塊，
          打開冰箱我看到滿滿的東西。東西就是冷凍肉品，如
          卡拉雞腿、培根、肉片等，上訴人有2台冷凍櫃，我
          開了1台，裡面都是滿滿的東西，但詳細數量我不清
          楚。（是否知悉上訴人與學校的契約已經於1月31日
          到期？）知道。（為何契約到期前，1月份時還要叫
          那麼多貨？）因為若上訴人沒有做的話，我還是可以
          幫他用那些東西。上訴人也認為他可以跟學校講好條
          件繼續作。（後來上訴人是否有說要將貨給你？）有
          ，但我不曉得上訴人多少貨。（上訴人放寒假時是否
          有營業？）沒有營業，因為寒假比較短，所以若沒有
          用完開學後還是可以使用。（寒假時證人是否有營業
          ？）若有活動的話就會去營業，平常就不會去作。」
          等語，證人王啟祈則證稱：「（後來是否還有去幫上
          訴人搬東西？）今年的時候有去幫上訴人搬1次，有
          搬成但裡面的東西都爛掉，因為裡面的東西看不出來
          是什麼東西。」等語，則綜觀證人周立仁、王麗卿、
          王啟祈之證詞及上訴人所提出之收據明細，應堪認上
          訴人確曾委託證人周立仁、王麗卿買入食品，且上訴
          人於被上訴人斷電前冰箱應仍存放相當數量之食品，
          惟證人周立仁、王麗卿、王啟祈就冰箱內存放食品之
          數量及種類並未能為相當之證明。
        而按當事人已證明受有損害而不能證明損害之數額時
          ，法院應斟酌損害之原因及其他一切情事，作自由心
          證定其數額，不得以其數額未能證明，即駁回其請求
          （最高法院21年上字第972號判例參照）。依上所述
          ，上訴人既已證明其受有損害，僅係不能證明損害之
          數額，本院斟酌證人周立仁、王麗卿、王啟祈前開之
          證詞及上訴人所提出之收據明細（肉類金額共計9,96
          0元），及上訴人於學校開學後亦疏未再與被上訴人
          聯絡復電，就損害之擴大亦有過失等情，認上訴人此
          部分之主張於5,000元內為有理由，逾此部分之主張
          則尚乏憑證。
      (2)搬家費用部分：上訴人主張其於99年2月27日曾前往系
        爭租賃店面搬遷，因系爭租賃物遭被上訴人擅自斷電，
        且其連絡不上被上訴人前往復電，致其受有搬家費用損
        失8,000元等情，業據證人王啟祈到庭證稱：「（此次
        搬不成是否有向上訴人收費？）有向上訴人收大約1萬
        元，計算方式不太一定，本件是因為總共4人，又向別
        人借了貨車，雖然沒有做但人員出來就是要付錢。」等
        語屬實，亦與社會常情相符，是上訴人主張其因之受有
        8,000元之損失，堪以採信。至證人王啟祈證稱之搬家
        費用數額雖與上訴人之主張不符，然證人王啟祈既未開
        立發票，而其計算費用之方式又不太一定，事發迄今已
        1年餘，證人王啟祈就數額未能明確記憶，亦尚符合事
        理之常，自難僅因上訴人、證人王啟祈就金額之陳稱不
        一致遽謂上訴人無此部分之損失。
  (四)綜上，被上訴人所得請求之數額（7,875元）扣除上訴人上
    開得抵銷之債權數額後，上訴人已無需再給付被上訴人【計
    算式為：7,875－5,000－8,000＝-5,125】。
七、本件上訴人抗辯其自99年2月22日起即未能占有使用系爭租
    賃物，而未受有任何利益，且其因被上訴人擅自斷電之侵權
    行為而受有損害，應屬可信，而被上訴人主張上訴人自99年
    2月22日起至100年3月31日仍繼續無權占有該租賃物而受有
    利益，致其受有損失部分自不足採。從而，被上訴人本於侵
    權行為或不當得利之法律關係，請求上訴人給付相當於租金
    之不當得利或其所受之損失共77,438元部分，其中自99年2
    月1日起至同年月21日止雖有理由，然因上訴人為抵銷抗辯
    ，被上訴人已無任何可請求之債權數額，另其中自99年2月2
    2日起至100年3月31日止部分則為無理由，自均不應淮許。
    原審就77,438元部分判命上訴人給付，並依職權為假執行之
    宣告，尚有未洽。上訴意旨指摘原判決此部分不當，求予廢
    棄改判，為有理由。爰由本院將原判決此部分予以廢棄改判
    ，如主文第2項所示。
八、據上論結，本件上訴為有理由，依民事訴訟法第436條之1第
    3項、第450條、第78條，判決如主文。
中    華    民    國  100     年    10   月    26    日
                  民事第一庭  審判長法  官  杭起鶴
                                    法  官  張麗娟
                                    法  官  洪碧雀
以上正本係照原本作成。
本判決不得上訴。
中    華    民    國   100    年    11    月    2     日
                                    書記官  黃稜鈞